【裁判字號】    97,訴,579
【裁判日期】    971031
【裁判案由】    毒品危害防制條例
【裁判全文】
臺灣士林地方法院刑事判決               97年度訴字第579號
公  訴  人  臺灣士林地方法院檢察署檢察官
被      告  乙○○
選任辯護人  陳益軒律師
上列被告因違反毒品危害防制條例案件，經檢察官提起公訴（97
年度偵字第2785號），本院判決如下：
    主  文
乙○○共同販賣第三級毒品，處有期徒刑貳年陸月。扣案之行動
電話壹支（含門號0000000000號行動電話SIM 卡壹張），沒收之
。
    事  實
一、乙○○於民國96年9 月間為甲○○（另經臺灣板橋地方法院
    檢察署檢察官以96年度偵字第27066 號提起公訴，現由臺灣
    板橋地方法院以97年度訴字第36號審理中）之女友，其二人
    明知愷他命（Ketamine，俗稱「Ｋ他命」）係毒品危害防制
    條例所公告列管之第三級毒品，竟基於共同販賣第三級毒品
    愷他命之犯意聯絡，先由甲○○與有意購入愷他命之買家接
    洽交易細節，迨96年9 月27日上午10時17分許，甲○○以其
    使用之門號0000000000號行動電話，撥打乙○○所使用門號
    0000000000號行動電話，指示當時人在甲○○位於臺北市○
    ○○路○ 段48號10樓之11租屋居處之乙○○，立即前往居處
    樓下側門處，並交付10包重量不詳之愷他命予真實姓名年籍
    不詳之「小鬍子」成年男子。乙○○先於電話中與甲○○討
    論收取價金事宜，旋依甲○○之指示下樓交付愷他命，並於
    同日上午10時24分許，回撥電話予甲○○，告知已將上開愷
    他命交付完成。嗣於同年11月6 日凌晨零時13分許，經臺灣
    板橋地方法院檢察署檢察官指揮法務部調查局臺中市調查站
    前往上址搜索，扣得甲○○供己施用之第三級毒品愷他命6
    包（驗餘重量合計6.189 公克）以及甲○○所有供販賣毒品
    所用之行動電話1 支（含門號0000000000號行動電話SIM 卡
    1 張），而循線查悉上情。
二、案經法務部調查局臺中市調查站移送臺灣板橋地方法院檢察
    署檢察官呈請臺灣高等法院檢察署檢察長令轉臺灣士林地方
    法院檢察署檢察官偵查起訴。
    理  由
一、證據能力
    (一)按被告以外之人於審判外之言詞或書面陳述，除法律有
        規定者外，不得作為證據，刑事訴訟法第159 條第1 項
        固有明文。惟被告以外之人於審判外之陳述，經當事人
        於審判程序同意作為證據，法院審酌該言詞陳述或書面
        陳述作成時之狀況，認為適當者，亦得為證據；當事人
        、代理人或辯護人於法院調查證據時，知有上開刑事訴
        訟法第159 條第1 項不得為證據之情形，而未於言詞辯
        論終結前聲明異議者，視為有前項之同意，刑事訴訟法
        第159 條之5 亦有明文。本案起訴書所列舉之各項證據
        ，經本院於審判程序提示予被告乙○○以及辯護人，並
        告以內容要旨，被告及辯護人均表示無意見，且未聲明
        異議，本院審酌相關言詞陳述或書面陳述作成時之情況
        ，認為適當，依前揭法條意旨，均得援為本案證據。
    (二)又通訊監察錄音之譯文，僅屬依據監聽錄音結果予以翻
        譯之文字，固具文書證據之外觀，但實際上仍應認監聽
        所得之錄音帶或光碟，始屬調查犯罪所得之證物；刑事
        訴訟法第165 條之1 第2 項所稱之證物，如其蒐證程序
        合法，並經合法調查，自具證據能力。因此檢察官如提
        出通訊監察錄音之譯文為其證據方法，實乃以其監聽所
        得之錄音帶或光碟，為調查犯罪所得之證物，法院本應
        依刑事訴訟法第165 條之1 所列之方法調查，以判斷該
        錄音帶或光碟是否與通訊監察錄音之譯文相符。而監聽
        錄音製作之譯文，雖通常為偵查犯罪機關單方面製作，
        然若被告或訴訟關係人對其真實性並無爭執，經法院於
        審判期日提示譯文供當事人辨認、表示意見並為辯論者
        ，程序自屬適法，此有最高法院95年度臺上字第295 號
        及96年度臺上字第7147號判決意旨可資參照。查通訊保
        障及監察法第5 條第1 項列舉得實施通訊監察之相關罪
        名，包含最輕本刑3 年以上有期徒刑之罪，而毒品危害
        防制條例第4 條第3 項，係屬最輕本刑5 年有期徒刑之
        罪，且本件警方依監聽錄音所製作之通訊監察譯文，經
        本院於審理中提示予被告及辯護人表示意見，被告及證
        人即共犯甲○○均不否認確為其等對話內容，依照上開
        之說明，本案卷內相關之通訊監察譯文應有證據能力甚
        明。
二、訊據被告固不否認其於上揭時、地，依男友甲○○之指示，
    交付10包重量不詳之愷他命予真實姓名年籍不詳之「小鬍子
    」男子，並回撥電話告知甲○○交付完成等情，惟矢口否認
    有共同販賣第三級毒品愷他命之犯意聯絡，辯稱僅係代為轉
    交毒品，應僅成立幫助販賣第三級毒品之罪云云。經查：
    (一)有關被告與甲○○於案發當時為男女朋友關係，被告時
        常前往斯時甲○○位於臺北市○○○路○ 段48號10樓之
        11租屋居處，96年9 月27日上午10時17分許，甲○○以
        0000000000號行動電話撥打被告0000000000號行動電話
        ，指示人在甲○○租屋處之被告立即下樓至側門處，交
        付10包重量不詳之愷他命予「小鬍子」男子，被告旋於
        同日上午10時24分許，回撥電話予甲○○，告知已將上
        開愷他命交付完成等情，業經被告自白不諱，核與證人
        甲○○於本院之結證情節相符（97年10月20日審判筆錄
        參照），並有偵查卷附通訊監察錄音譯文節錄可佐（第
        27066 號偵查卷第20頁參照），自堪認定屬實。
    (二)被告雖否認其與甲○○有共同販賣愷他命之犯意聯絡，
        且甲○○亦到庭證稱被告僅係單純代為交付毒品，其本
        人亦無販賣毒品之行為云云。然查：
    １、按刑法關於正犯、從犯之區別，係以其主觀之犯意及客
        觀之犯罪行為為判斷標準，凡以自己犯罪之意思而參與
        犯罪，無論其所參與者是否係犯罪構成要件之行為，皆
        為正犯；其以幫助他人犯罪之意思而參與犯罪，所參與
        者苟係犯罪構成要件之行為，亦為正犯；必以幫助他人
        犯罪之意思而參與犯罪，所參與者又為犯罪構成要件以
        外之行為，始為從犯。且聯絡毒品買賣、交付毒品、收
        取毒品買賣價金等行為，均屬販賣毒品罪構成要件事實
        之部分行為，苟有參與其事，即係分擔實行犯罪行為，
        自應負共同販賣毒品罪責。
    ２、依卷附被告與甲○○於96年9 月27日電話通訊之監聽錄
        音譯文節錄所示：
      (1)96年9月27日上午10時17分
        甲○○：寶貝睡了沒？幫我一個忙，快，幫我拿10張「
                1 千元」，妳知道「1 千元」是什麼嗎？
        被  告：「下」嘛。
        甲○○：對，10張「1 千元」到側門，一台白色的喜美
                最新版的，然後拿給他就好了。
        被  告：不用收？
        甲○○：看他有沒有給妳，有給妳就收下來。
        被  告：如果他問多少呢？
        甲○○：他會給妳，他知道，如果他沒有給妳，他問妳
                多少，妳就跟他說「2 次」，他就懂了。
      (2)96年9 月27日上午10時24分
        被  告：你在哪？他是不是留一個小鬍子？
        甲○○：他就是開白色喜美啊，妳現在才到喔，這麼慢
                。
        被  告：沒有啊，我已經拿給他了。
        甲○○：結束了，他有給妳錢嗎？
        被  告：沒有，你快點回來。
      (3)茲被告於偵查中供稱對話中「1 千元」為1 包，「10
        張1 千元」是指10小包，「下」是指愷他命（第2785
        號偵查卷第7 頁參照），核與證人甲○○證稱：「我的
        1 千元就是1 包的意思，10張就是10包」（同上偵查卷
        第20頁參照）之情相符，而第一通電話中，證人甲○○
        已提及交付之毒品為愷他命，雙方並直接確認交付數量
        、地點及交付對象，被告立即能夠反應並加以確認，顯
        見被告平日對愷他命之暗語並不陌生，且對於甲○○從
        事毒品交易乙事有所認知。至於第二通電話，核其內容
        ，應為被告向甲○○回撥告知已依指示交付10包愷他命
        予「小鬍子」，對方並未交付金錢，凡此均見被告已直
        接參與販賣毒品構成要件之交付行為。
    ３、又證人甲○○於偵查及審理中均證稱平時即有施用愷他
        命之習性，扣案之愷他命6 包即係供己施用之物；而上
        開扣案之粉末6 包確為第三級毒品愷他命，亦有行政院
        衛生署管制藥品管理局96年12月6 日管檢字第09600123
        37號毒品鑑定書附卷可參（第27066 號偵查卷第103 頁
        參照），足認證人甲○○確有取得愷他命之管道。復以
        我國政府近年來為杜絕毒品之氾濫，對於查緝施用及販
        賣毒品之工作，無不嚴加執行，愷他命乃列管之第三級
        毒品，亦為法律上之違禁物品，價值不菲，取得不易，
        販賣毒品罪又係重罪，因政府嚴厲查緝結果，遭查獲之
        風險極高，設若無利可圖，衡情一般人當不致甘冒遭警
        查獲之風險，將自己所購得之毒品交付予他人。證人甲
        ○○雖於本院審理中證稱「小鬍子」為擺地攤所認識之
        朋友，故幫忙調取愷他命，惟其前於本案偵查中證稱：
        「實情是我叫被告乙○○把Ｋ他命拿給過來拿的客人」
        ，佐以上開通訊監察譯文顯示被告於交付毒品前，曾在
        電話中詢問甲○○是否要向「小鬍子」收錢，若非其間
        涉有營利之販賣交易，甲○○豈會稱呼「小鬍子」為「
        客人」？被告又怎會詢問應收金額多寡？足見證人甲○
        ○絕非單純幫他人調取毒品。又甲○○曾於檢察官偵查
        及本院審理中陳稱確有販賣第三級毒品給「小鬍子」之
        犯行（第2785號偵查卷第20頁、本院97年10月20日審理
        筆錄第5 、6 頁參照），前後證述內容雖有所不一，然
        其同因本件事實經臺灣板橋地方法院檢察署檢察官以96
        年度偵字第27066 號涉犯販賣第三級毒品罪嫌提起公訴
        ，現由臺灣板橋地方法院以97年度訴字第36號審理中，
        本案被告有無與之共同販賣第三級毒品，對於甲○○本
        身具有高度利害關係，故其雖於本院審理中並未拒絕證
        言，亦難求其全盤吐實，是其前後供（證）詞反覆不一
        ，本屬人情之常，參酌上開事證，應認其證稱僅係純粹
        幫「小鬍子」調取愷他命云云，為犯後畏罪卸責之詞，
        不足採信。
    ４、證人甲○○雖一再迴避本次販賣愷他命之價格，且卷內
        亦查無甲○○與被告事後有取得本次交易價金之事證，
        然販賣毒品係政府嚴予查緝之違法行為，一般毒品可任
        意分裝或增減其分量（純度），而每次買賣之價量，亦
        隨時隨雙方關係之深淺、當時之資力、需求程度及對行
        情之認知等因素，機動調整，因之販賣之利得，除經坦
        承犯行，或帳冊價量均記載明確外，委難察得實情，是
        縱未確切查得販賣賺取之實際差價，但除別有事證，足
        認係按同一價格轉讓，確無牟利意圖之情形外，尚難執
        此認非法販賣之事證有所不足，致知過坦承者難辭重典
        ，飾詞否認者反得逞僥倖，而失情理之平；且毒品之價
        格不低，取得不易，凡為販賣之不法勾當者，苟無利可
        圖，應無甘冒被查緝法辦重刑之危險，平白無端義務轉
        讓之理，是甲○○販入毒品之價格必較售出之價格低廉
        ，而有從中賺取買賣差價牟利之意圖及事實，應堪認定
        。
    ５、綜上所述，證人甲○○就販賣第三級毒品愷他命確有營
        利之意圖，被告明知所交付之毒品為愷他命，且亦詢問
        證人甲○○應收取金錢之數額，事後並回撥確認交付完
        成及本次未收取金錢等情，足徵被告知悉愷他命交易行
        為，且參與證人甲○○販賣第三級毒品愷他命之構成要
        件行為，絕非單純基於幫助犯意且參與構成要件以外行
        為之幫助犯可得論擬，故被告與甲○○共同販賣第三級
        毒品愷他命之事證明確，犯行堪可認定，應依法論科。
三、論罪科刑
    (一)核被告所為，係犯毒品危害防制條例第4 條第3 項之販
        賣第三級毒品罪。被告與甲○○就上開犯行間有犯意聯
        絡及行為分擔，應論以共同正犯。
    (二)查被告年輕識淺，係基於男女朋友之特殊情誼，而參與
        甲○○本次販賣毒品之交易過程，其僅負責交付毒品，
        並無實際參與販入、接洽等行為，足認被告有犯罪之特
        殊原因與環境，且情節輕微，客觀上足以引起一般同情
        ，而顯可憫恕，本院認縱處以法定最低刑度猶嫌過重，
        爰依刑法第59條之規定酌減其刑。
    (三)本院審酌被告素行良好（卷附臺灣高等法院被告前案紀
        錄表參照），現仍為大學在學生（卷附學生證影本參照
        ），其共同販賣毒品之行為雖不足取，然行為時尚未年
        滿20歲，應係本於男女朋友情誼，一時思慮欠周而罹重
        典，且販賣手法單純，交易數量非鉅，所生危害非重，
        併其犯後顯有悔悟之態度等一切情狀，量處如主文所示
        之刑。
    (四)又依毒品危害防制條例第19條第1 項規定，犯第4 條之
        罪者，其供犯罪所用或因犯罪所得之財物，均沒收之，
        如全部或一部不能沒收時，追徵其價額或以其財產抵償
        之。所謂「供犯罪所用之財物」，凡與犯罪有直接關係
        者，皆屬之。申言之，供犯罪所用之財物，僅須其供實
        施犯罪行為所用，而與犯罪具有直接關係者，即克相當
        。查扣案之行動電話1 具（含0000000000號SIM 卡1 張
        ），係共犯甲○○己有及申辦門號取得所有權之物，業
        經其供明在卷，並有本院卷附客戶基本資料可參，且依
        卷內事證顯示，上開電話及門號係甲○○用以聯繫毒品
        交易之工具，基於共犯責任共同原則，應依法宣告沒收
        之（SIM 卡所有權歸申辦客戶所有，此為本院承辦刑事
        案件職務上所知事項，亦經司法院發文各大電信公司查
        明無誤，故本院不再贅論）。又本案並無證據顯示被告
        與甲○○已取得交易價金，故無沒收犯罪所得之問題；
        另扣案之第三級毒品愷他命，雖屬違禁物，然其查獲時
        間為96年11月6 日，距本案犯罪時間已有月餘，是否為
        甲○○購入以供賣出之用，仍有可疑；且證人甲○○於
        本院審理中證稱該6 包愷他命係供己施用，復以持有毒
        品之原因眾多，因製造、運輸而持有、意圖販賣而持有
        、為施用之目的而持有、單純持有、為轉讓而持有，均
        有可能，此觀毒品危害防制條例第4 條至第11條各異其
        規定甚明，是本件扣案之6 包愷他命既無積極證據證明
        與96年9 月27日該次販賣毒品犯行有直接關係，依法即
        無於本案宣告沒收之依據，附此敘明。
據上論斷，應依刑事訴訟法第299 條第1 項前段，毒品危害防制
條例第4 條第3 項、第19條第1 項，刑法第11條前段、第28條、
第59條，判決如主文。
本案經檢察官蔡啟文到庭執行職務。
中    華    民    國    97    年    10    月    31    日
                  刑事第六庭審判長法  官   汪梅芬
                                  法  官   吳祚丞
                                  法  官   楊皓清
以上正本證明與原本無異。
如不服本判決，應於收受送達後10日內向本院提出上訴書狀，其
未敘述上訴理由者，應於上訴期間屆滿後20日內向本院補提理由
書狀(均 須按他造當事人之人數附繕本)。
                                  書記官   張茹茵
中    華    民    國    97    年    10    月    31    日
附錄法條
毒品危害防制條例第4條第3項
製造、運輸、販賣第三級毒品者，處 5 年以上有期徒刑，得併科
新臺幣5 百萬元以下罰金。


司法院資訊處製作；財團法人民間司法改革基金會備份。
